【裁判字號】    88,訴,1529
【裁判日期】    890225
【裁判案由】    公共危險
【裁判全文】
臺灣臺北地方法院刑事判決                        八十八年度訴字第一五二九號
    公  訴  人  臺灣臺北地方法院檢察署檢察官
    被      告  甲○○
    選任辯護人  曾丁壽律師
右列被告因公共危險案件，經檢察官提起公訴（八十八年度偵字第一九四三四號），
本院判決如左：
    主  文
甲○○放火燒燬他人所有之汽車、機車，致生公共危險，處有期徒刑壹年肆月，緩刑
參年。
打火機壹個沒收。
    事  實
一、甲○○於民國八十八年七月三十日凌晨四時許，與友人飲酒後，情緒不定，思及
    前日（即八十八年七月二十八日）與同事己○○發生口角，心有不滿，竟萌生報
    復心態，先至台北市○○○路○段一四二巷口之全國加油站，購買新台幣（下同
    ）一百元之汽油一桶後，隨即騎機車至台北市○○區○○路一五三巷一０八號己
    ○○及其他同事之宿舍前，以汽油撥灑己○○所有停放於宿舍前方鐵棚架下之Ｄ
    ＲＤ—０九八號機車上，旋即點燃其所有之打火機放火，火勢因汽油迅速擴大，
    而延燒在旁庚○○所有之ＡＩＱ—八七三號機車、簡光明所有之ＦＤ—五八五五
    號小客車、戊○○所有之Ｐ六—七八五七號小客車及丙○○所有之ＡＱＧ—三一
    二號機車，致生有引燃旁屋之虞之公共危險，而甲○○並於放火後，隨即逃離現
    場。
二、案經被害人庚○○、辛○○、己○○、戊○○、丙○○等人分別訴由台北市政府
    警察局文山第二分局報請台灣台北地方法院檢察署檢察官偵查起訴。
    理  由
一、訊據被告甲○○對於在前揭時地購買汽油發生火災之事實並無異詞，惟矢口否認
    有何前揭放火之犯行，辯稱：當日凌晨四、五時許，伊與朋友喝完酒後，想打電
    動玩具，因停電需用發電機，乃至加油站購買一百元之汽油，並擬先返回宿舍前
    將汽油放好後，再前往營業場所廚房內拿取發電機，豈料因隱形眼鏡掉落，不慎
    將汽油翻倒在地，而以打火機點火尋找眼鏡時，竟致引燃汽油發生火災，伊因一
    時害怕逃離現場，惟曾告知一路人此事，並請求報警，伊沒有放火之故意云云。
    經查：案發時被告所騎乘之ＵＴＬ—０一九號機車係停放於距前址起火點約數公
    尺之遠，其側並有一空汽油桶等情，為被告自承不諱，且有現場照片數幀附卷足
    憑，若依被告所言係返回宿舍前放置汽油，基於一般人將車停放目的地前之便利
    性觀之，被告理應會將機車放置於宿舍前之鐵棚架下，其置於較遠非火勢可及之
    處，與常情已不相符。再者，依前開現場照片所示，被告使用之空汽油桶係放置
    於其機車旁，且毫無燒損痕跡，而汽油桶若確係被告不知情之下翻倒，並溢出汽
    油，則被告點燃打火機，汽油桶焉有未在現場並遭燒毀之可能。又偵查中被告既
    係供稱：汽油桶係放置於被害人ＡＩＱ—八七三號機車及ＤＲＤ—０九八號機車
    後方云云，則以現場之車輛，無論機車或小客車，均屬前側燒毀面積較大，後側
    包括車牌部分，則未見有延燒或毀壞現象等情，尤見被告於審理中改稱：汽油桶
    係放置於門口左側前方即前開二輛機車前，不慎推倒一節，顯屬虛言，參以證人
    乙○○於警訊及本院審理時尤到庭結證稱：伊於八十八年七月三十日早上六時許
    ，因任職台北市文山區清潔隊，正值負責台北市○○區○○路一五三巷內之清潔
    工作，突見一部機車著火，並看見機車前方站立一位男子（經當庭指認為被告）
    ，伊告知其機車著火，趕快打電話報警，其即拔腿往景華街方向離開等語，且被
    害人己○○於警訊中亦供稱：伊於八十八年七月二十八日早上七時三十分，在朋
    友住處和甲○○發生口角，被告每次喝酒後，因酒品不好，口出三字經，辱罵伊
    ，甚至動手要打伊，伊猜想被告可能懷恨在心，心存報復才縱火等語，另被害人
    辛○○警訊時亦陳稱：伊從門縫看見甲○○鬼鬼祟祟，沒多久便發現門外起火等
    語，益見被告確係因酒後心生不滿，始購買汽油撥灑在己○○機車上，致生公共
    危險無訛，否則以被告於本院調查時已供承：伊隱形眼鏡掉一眼時，汽油已翻倒
    等情，而本院審理中經囑託訊問證人丁○○亦結證稱：被告甲○○向伊購買隱形
    眼鏡，左眼五百二十五度，右眼五百七十五度，依其度數眼鏡若摔落一眼眼力不
    平衡，但另一眼仍可看清楚，如兩眼都掉落，看東西會模糊不清等語，則被告於
    隱形眼鏡掉落一眼時，既尚能知悉汽油所在之位置與範圍，衡諸當時為清晨六時
    ，天色已漸明，且被告又無急迫之事，有無再以打火機尋找隱形眼鏡，並置汽油
    溢出與火源結合之危險性於不顧，實非無疑。此外，被害人己○○雖庭訊時另供
    稱：與被告口角之事，業經老闆調解了等語，顯所供內容與警訊中指訴之情節，
    尚有未符之處，此在被告案發前已有飲酒情緒不定下，要難以此據認被告無放火
    犯罪之動機。是被告前揭之所辯，無非係卸責之詞，不足採信，本件事證已臻明
    確，被告犯行堪以認定，應予依法論科。
二、按被告縱火燒燬他人停放於車棚內之汽、機車，自足生有波及旁屋之虞之公共危
    險，所為係犯刑法第一百七十五條第一項之公共危險罪。又被告一放火行為，雖
    同時導致前開汽、機車燒毀，惟因刑法上之放火罪，其直接被害法益，為一般社
    會之公共安全，是雖私人之財產法益同時受到侵害，仍應僅論以前開之罪。爰審
    酌被告因與同事爭吵心生不滿而放火之動機、目的、手段，且該放火行為隨時有
    波及鄰屋，致鄰人生命、財產受有安危之虞，暨犯罪後之態度良好等一切情狀，
    量處如主文所示之刑，以資懲儆。末查被告未曾受有期徒刑以上刑之宣告，有台
    灣高等法院檢察署刑案紀錄簡覆表一件在卷可徵，其於犯罪後即與被害人成立和
    解，此有和解書一份在卷可稽，足見被告經此教訓後，應知警惕，當無再犯之虞
    ，本院因認對其所宣告之刑，以暫不執行為適當，爰併予宣告緩刑三年，以勵自
    新。至於前開放火用之打火機，雖未據扣案，惟其係供犯罪所用之物，且為被告
    所有，業經被告供明在卷，既無證據證明業已滅失，爰依刑法第三十八條第一項
    第二款併予宣告沒收之。另汽油桶係被告於廚房旁所拿取之物，非其所有，爰不
    為沒收之諭知，附此敘明。
據上論斷，應依刑事訴訟法第二百九十九條第一項前段，刑法第一百七十五條第一項
、第七十四條第一款、第三十八條第一項第二款，判決如主文。
本案經檢察官吳春麗到庭執行職務
中    華    民    國      八十九      年     二      月       二十五    日
                                      臺灣臺北地方法院刑事第七庭
                                          法  官  蔡  世  祺
右正本證明與原本無異。
如不服本判決，應於判決送達後十日內，向本院提出上訴狀。
                                          書記官  李  文  椿
中    華    民    國      八十九      年     二      月       二十九    日


司法院資訊處製作；財團法人民間司法改革基金會備份。
